臺灣桃園地方法院民事判決　九十二年度保險字第四五號
　　原　　　告　甲○○
　　　　　　　　乙○○
　　兼
　　法定代理人　戊○○
　　被　　　告　新翔興通運股份有限公司
　　　　　　　　　　　　　　設.
　　法定代理人　丁○○○　　住.
　　訴訟代理人　丙○○　　　住.
右當事人間請求損害賠償事件，經本院於民國九十三年四月十六日言詞辯論終結，判
決如左：
    主      文
被告應給付原告新台幣伍拾捌萬玖仟柒佰伍拾元，及自民國九十三年二月十四日起至
清償日止，按年息百分之五計算之利息。
訴訟費用由被告負擔。
本判決於原告以新台幣壹拾玖萬柒仟元供擔保後，得假執行。
    事      實
壹、原告方面：
一、聲明：如主文第一項所示，及為以供擔保為條件之假執行宣告。
二、陳述：江朝全係原告戊○○之配偶，原告甲○○、乙○○之父，不幸於民國（下
    同）九十二年七月五日死亡，其生前曾為被告公司員工，原告於江朝全死亡後依
    勞工保險條例規定向勞工保險局領取喪葬及遺屬津貼時，方知被告竟將江朝全之
    投保薪資以多報少，致原告等少領喪葬及遺屬津貼給付計五十八萬九千七百五十
    元，爰依勞工保險條例第七十二條規定請求被告賠償原告因江朝全投保薪資金額
    遭以多報少所受之損失。
三、證據：提出戶籍謄本、勞工保險局核定函、江朝全於新竹國際商業銀行新坡分行
    帳戶明細各一份、勞工保險局函文二份為證。
貳、被告方面：
一、聲明：駁回原告之訴。
二、陳述：江朝全受僱被告公司期間，被告就江朝全投保薪資雖有以多報少情形，然
    被告於申報投保薪資時曾將薪資條交付江朝全觀覽，江朝全無異議，被告始如此
    申報，原告不應向被告請求勞工保險損失賠償。
參、本院依職權向行政院勞工保險局調閱原告之被繼承人江朝全死亡給付核付資料全
    部；及向訴外人萬揚通運股份有限公司（以下簡稱萬揚公司）查詢原告之被繼承
    人江朝全於該公司任職期間所領薪資內容為何等節。
    理      由
一、查原告之被繼承人江朝全自九十一年四月起至九十二年五月止，受僱被告公司擔
    任勞工，自九十二年五月七日起至九十二年七月五日死亡時止，受僱訴外人萬揚
    公司，江朝全受僱被告期間每月工資逾四萬二千元，受僱萬揚公司期間每月工資
    亦超過四萬二千元，惟被告以月投保薪資一萬六千九百五十元為江朝全投保，萬
    揚公司則以一萬七千四百元為江朝全投保；江朝全死亡後，原告自勞工保險局領
    得喪葬及遺屬津貼共計五十九萬三千二百五十元，另萬揚公司就其將江朝全投保
    薪資以多報少導致原告所受損失已以十六萬元之金額與原告達成和解等情，業據
    原告提出被告不爭執真正之戶籍謄本、勞工保險局核定函、江朝全於新竹國際商
    業銀行新坡分行帳戶明細、勞工保險局函文等為證，並經本院依職權向勞工保險
    局、訴外人萬揚公司查核屬實，有勞工保險局九十三年一月二十九日保承工字第
    ０九三一００一二四三０號函附江朝全勞工保險給付相關資料及萬揚公司九十三
    年三月三日（九三）萬揚通運字第０００三號函在卷可按，且為被告所不爭執，
    均堪信為真實。兩造且協議本件爭執要點在於：(一)被告就江朝全投保勞工保險薪
    資是否有以多報少情況？(二)被告應賠付原告金額為何？茲分述如下。
二、被告確有將江朝全投保薪資金額以多報少之情形：
  (一)按被保險人死亡時，按其平均月投保薪資，給與喪葬津貼五個月。遺有配偶、子
    女及父母、祖父母或專受其扶養之孫子女及兄弟、姊妹者，並給與遺屬津貼；其
    支給標準，依左列規定：一參加保險年資合計未滿一年者，按被保險人平均月投
    保薪資，一次發給十個月遺屬津貼。二參加保險年資合計已滿一年而未滿二年者
    ，按被保險人平均月投保薪資，一次發給二十個月遺屬津貼。三參加保險年資合
    計已滿二年者，按被保險人平均月投保薪資，一次發給三十個月遺屬津貼。勞工
    保險條例第六十三條定有明文。又受領前二條所定遺屬津貼之順序如左：一配偶
    及子女。二父母。三祖父母。四孫子女。五兄弟、姊妹。同法第六十五條亦有明
    文。本件原告係江朝全之配偶子女，有原告提出戶籍謄本在卷可按，而江朝全為
    符合勞工保險條例第六條之勞工，參加保險年資合計已滿二年，則原告依上開規
    定即得領取按被保險人即江朝全平均月投保薪資計算五個月之「喪葬津貼」及三
    十個月之「遺屬津貼」。
  (二)而所謂月投保薪資，係指由投保單位按被保險人之薪資總額，依投保薪資分級表
    之規定，向保險人申報之薪資；月薪資總額，以勞動基準法第二條第三款規定之
    工資為準，此於勞工保險條例第十四條第一項及勞工保險條例施行細則第三十二
    條第一項設有明文。承前所述，江朝全受僱被告公司及萬揚公司期間每月薪資均
    逾四萬二千元，依八十七年八月二十八日修正公布勞工保險投保薪資分級表，被
    告及萬揚公司均應以月投保薪資四萬二千元為江朝全投保勞工保險，詎被告及萬
    揚公司分別以月投保薪資一萬六千九百五十元、一萬七千四百元為江朝全投保，
    渠等自有將江朝全之投保薪資金額以多報少之情形。
  (三)被告雖辯稱：此投保薪資已經列於薪資單供江朝全閱覽，江朝全並未異議，原告
    不得再向被告請求勞工保險賠償云云，惟查投保單位，依勞工保險條例第十條規
    定，為其所屬員工辦理參加勞工保險及其他有關保險事務，對國家言，應屬履行
    其公法上義務，又以勞工保險與普通保險不同，同條例第六條規定勞工參加勞工
    保險，並以雇主或其所屬團體為投保單位，係屬法律強制規定，參以同條例第七
    十二條第二項前段並規定，投保單位苟有違背本條例規定，將投保薪資金額以多
    報少或以少報多者，應按其短報或多報之保險費金額，處以二倍罰鍰，並追繳其
    溢領給付金額，亦可見雇主應有依實際情形為勞工投保勞工保險之法定義務，則
    無論是否曾經江朝全同意，被告不依規定辦理投保手續，致勞工因此受有損失，
    依法仍應負賠償之責，被告上開所辯，尚無足採。
三、茲審酌原告得請求被告賠償之數額：
    按投保單位違背本條例規定，將投保薪資金額以多報少或以少報多者，勞工因此
    所受損失，應由投保單位賠償之。勞工保險條例第七十二條第二項後段定有明文
    。查訴外人萬揚公司於江朝全受僱之九十二年五月七日至同年七月五日期間，為
    之申報月投保薪資雖為一萬七千四百元，但如被告依規定按四萬二千元之金額為
    江朝全申報投保薪資，則江朝全死亡前六個月平均月投保薪資應為三萬三千八百
    元，原告可領取三十五個月之勞工保險死亡給付應為一百十八萬三千元（33800
    Ⅹ35＝0000000），惟因被告將江朝全投保薪資以多報少，致原告僅領得死亡給
    付五十九萬三千二百五十元，其間差額五十八萬九千七百五十元，應由被告賠償
    。
四、從而，原告依勞工保險條例第七十二條第二項後段規定，請求被告賠償五十八萬
    九千七百五十元，及自起訴狀繕本送達被告翌日之九十三年二月十四日起至清償
    日止，按年息百分之五計算之利息，即有理由，應予准許。又本件原告陳明願供
    擔保，聲請宣告假執行，核無不合，爰酌定相當擔保金額予以准許。
五、據上論結，原告之訴為有理由，依民事訴訟法第七十八條、第三百九十條第二項
    ，判決如主文。
中　　　華　　　民　　　國　　九十三　　年　　　四　　　月　　 三十 　　日
                                        臺灣桃園地方法院民事第二庭
~B法　　　官　管靜怡
右為正本係照原本作成
如對本判決上訴須於判決送達後廿日內向本院提出上訴狀
中　　　華　　　民　　　國　　九十三　　年　　　五　　　月　　 三　 　　日
~B書　記　官　許家慧
